【裁判字號】    97,自,13
【裁判日期】    970630
【裁判案由】    損害債權等
【裁判全文】
臺灣臺南地方法院刑事判決                97年度自字第13號
自  訴  人  丁○○
自訴代理人  陳啟舜律師
被      告  甲○○
            丙○○○女  63歲.
            乙○○
上列被告等因損害債權等案件，經自訴人提起自訴及追加自訴，
本院判決如下：
    主  文
甲○○、丙○○○、乙○○均無罪。
    理  由
一、自訴意旨及追加自訴意旨略以：(一)緣被告甲○○、丙○○○
    二人積欠自訴人丁○○票款未清償，自訴人取得本院九十六
    年度南簡字第三五四號民事終局勝訴判決，即聲請本院民事
    執行處為強制執行，嗣法院民事執行處書記官等人員以九十
    六年度執字第七三○二一號強制執行事件，於民國（下同）
    九十六年十一月十五日，前往被告甲○○、丙○○○位於臺
    南市○區○○路五號住處，查封被告甲○○、丙○○○所有
    之動產即懸背單臂捲欄式吊車（下稱本件吊車），並當場告
    知相關保管人責任後，交付債務人保管，被告亦在執行筆錄
    具名切結，保管執行標的。(二)詎被告甲○○、丙○○○身為
    執行標的之保管人，明知自訴人已取得執行名義，以及上開
    查封物即本件吊車已由法院執行查封在案，未經執行法院之
    許可，不得隱匿查封標的物，竟意圖損害債權人之債權，並
    基於違背查封標示效力之犯意，於九十六年十一月十五日起
    至九十七年三月二十日止之期間內某時，將本件吊車之封印
    損毀，私自拆卸，遷移他處，予以隱匿，致執行法院就此標
    的無法進行鑑價、拍賣程序，而為違背查封標示效力之行為
    ，且足生損害於自訴人；又被告乙○○於上開查封時未在場
    ，事後明知本件吊車已為查封，仍於九十六年十一月三十日
    具狀向執行法院聲明異議，謂本件吊車係其所有云云，向法
    院提起第三人異議之訴，顯與被告甲○○、丙○○○，有共
    同隱匿本件吊車，損害自訴人債權及違背法院查封標示效力
    之犯意聯絡，並為共同正犯；故認被告甲○○、丙○○○及
    乙○○共同涉犯刑法第三百五十六條之毀損債權罪嫌及同法
    第一百三十九條違背查封效力罪嫌，提起自訴（見本院卷第
    一至五、三二至三四頁）。(三)另本件被告甲○○、丙○○○
    於九十六年十一月十五日下午三時餘許，基於共同犯意聯絡
    ，明知為不實事項，竟使法院書記官，登載在本院九十六年
    度執字第七三○二一號強制執行事件之九十六年十一月十五
    日查封筆錄上；又法院民事執行處委託之鑑價機關即歐亞國
    際資產服務股份有限公司（下稱歐亞資產服務公司）相關鑑
    價人員，前往上開保管地點，鑑定本件吊車之價值時，謊稱
    本件吊車係他人所有，且已移至他處，經鑑價機關人員載明
    於鑑估報告書中陳明執行法院，而執行法院就被告甲○○、
    丙○○○之聲明並無實質審查權，於鑑定人陳報鑑價書後，
    執行法院即登載於法院執行卷內，而該次動產拍賣公告亦排
    除查封之本件吊車，未列入拍賣標的之內，足生損害自訴人
    及執行法院之公信力；因認被告甲○○、丙○○○共同涉犯
    刑法第二百十四條之使公務員登載不實罪嫌，追加提起自訴
    （見本院卷第三二至三六、四九、五六至五九、一○○、一
    ○一頁）。
二、按犯罪事實應依證據認定之，無證據不得認定犯罪事實；又
    不能證明被告犯罪或其行為不罰者，應諭知無罪之判決，刑
    事訴訟法第一百五十四條第二項第三百零一條第一項分別
    定有明文。又犯罪事實之認定，應憑真實之證據，倘證據是
    否真實尚欠明確，自難以擬制推測之方法，為其判斷之基礎
    ；而認定犯罪事實之證據係指足以認定被告確有犯罪行為之
    積極證據而言，該項證據自須適合於被告犯罪事實之認定，
    始得採為斷罪資料，最高法院五十三年著有臺上字第六五六
    號、二十九年上字第三一○五號著有判例可資參照。
三、自訴人以被告甲○○、丙○○○及乙○○共同涉犯刑法第三
    百五十六條之毀損債權罪嫌及同法第一百三十九條違背查封
    效力罪嫌，並追加自訴被告甲○○及丙○○○共同涉犯刑法
    第二百十四條之使公務員登載不實罪嫌（見本院卷第一○○
    頁），係以：歐亞資產服務公司鑑估報告書、評估內容、動
    產時價鑑定表（本院卷第十四至十八頁）、本院九十六年度
    南簡字第三五四號判決及確定證明書影本（本院卷第六至九
    頁）、本院民事執行處九十六年度執字第七三○二一號執行
    事件通知書影本、上開執行事件九十七年三月二十日執行筆
    錄及執行通知（本院卷第十二至十三、二五至二七頁）、上
    開執行事件九十六年七月三十一日執行處通知、民事聲明異
    議狀、九十七年一月二十三日執行處通知、九十七年五月四
    日執行處通知、合興車行營業資料查詢（本院卷第六一至六
    五頁）、同億五金行免用統一發票收據影本二張（本院卷第
    六八頁）、本件吊車照片二張（本院卷第三十九頁）、上開
    執行事件九十六年十一月十五日查封筆錄及指封切結（本院
    卷第一三二至一三五頁）為證。
四、訊據被告甲○○、丙○○○、乙○○均矢口否認有何毀損債
    權及違背查封效力罪嫌，被告甲○○、丙○○○亦矢口否認
    涉犯使公務員登載不實罪嫌，被告甲○○、丙○○○均辯稱
    ：本件吊車從查封後就未移動，法院封條始終完好無損，本
    件吊車是乙○○所有的等語；被告乙○○辯稱：本件吊車所
    在之臺南市○區○○路五號是被告甲○○先前將合興車行盤
    讓給我後，由我經營昱明車行，我有請被告甲○○、丙○○○在該處工作，本件吊車是我所購買，屬於我所有等語。
五、經查：
  (一)被告甲○○、丙○○○積欠自訴人票款未清償，自訴人取得
    本院九十六年度南簡字第三五四號民事判決，聲請強制執行
    ，嗣法院書記官等人員以九十六年度執字第七三○二一號強
    制執行事件，於九十六年十一月十五日，前往臺南市○區○○路五號，查封本件吊車，當場交付債務人甲○○保管等情
    ，有本院九十六年度南簡字第三五四號判決、確定證明書影
    本、上開執行事件九十六年七月三十一日執行處通知、本件
    吊車照片二張、上開執行事件九十六年十一月十五日查封筆
    錄及指封切結附卷可憑（本院卷第六至九、三十九、六一、
    一三二至一三五頁），先予敘明。
  (二)其次，證人即同億五金行負責人戊○○於本院九十七年六月
    十六日審理期日，到庭結證稱：被告乙○○在臺灣臺南地方
    法院九十七年度南簡字第三五五號第三人異議之訴案件中提
    出的免用統一發票收據二紙（一張為中古吊車，一張為吊車
    配件）是我們五金行開立的，依該二紙收據上記載之抬頭及
    日期，可以認定本件吊車（含配件）是乙○○於九十六年四
    月二十日到我們五金行購買的等語明確（見本院卷第一○二
    至一○六頁），並有免用統一發票收據影本二紙附卷可佐（
    見本院卷第六八頁），且證人戊○○於本院九十七年度南簡
    字第三五五號第三人異議之訴案件九十七年四月十五日言詞
    辯論期日，亦為相符之證詞，有該民事案件言詞辯論筆錄一
    份在卷勘憑（見本院卷第七三、七四頁），故本件被告三人
    辯稱本件吊車係被告乙○○所有，自屬可信。
  (三)又次，證人即歐亞資產服務公司助理估價師王學浦於本院九
    十七年六月十六日審理期日，到庭結證稱：本件吊車估價是
    我們公司受法院執行處委託鑑價的案子，公司指派我去上開
    小北路五號現場估價，我於九十六年十一月底第一次去現場
    時，被告丙○○○說本件吊車是別人的，可能會移走，第二
    次我去現場時，丙○○○也說吊車不是她們的，還在訴訟，
    她們沒有權利隨意讓我拍吊車，我沒有堅持要拍照，也沒有
    在現場找吊車，丙○○○都沒有跟我說吊車已經移走，是我
    將上開二次情形做聯想，認為吊車應該不在現場，才在鑑估
    報告書上記載本件吊車已經遷移離開現場，實則，我無法確
    定本件吊車是否曾遷移離開該處現場等語在卷（見本院卷第
    一○六至一一一頁），故自訴人徒以上開鑑估報告書記載「
    據債務人表示：（本件吊車）為他人所有，已遷移離開現場
    」等文字（見本院卷第十四頁），即認本件被告三人觸犯毀
    損債權及違背查封效力罪嫌，被告甲○○、丙○○○觸犯使
    公務員登載不實罪嫌云云，與事實不合，尚屬輕率。
  (四)再次，上開執行事件書記官等人員於九十七年三月二十日，
    前往上開小北路五號，勘查本件吊車並未搬離現場等情，有
    該日執行筆錄及執行通知附卷可憑（本院卷第二五至二七頁
    ），又本件吊車業經本院民事簡易庭於九十七年四月二十一
    日，以九十七年度南簡字第三五五號判決上開執行事件，就
    本件吊車所為之強制執行程序應予撤銷（現仍上訴中，尚未
    確定），有判決書影本一份附卷可憑（見本院卷第七七至七
    九頁），併為說明。
  (五)另查本件自訴人自訴被告甲○○、丙○○○及乙○○共同涉
    犯刑法第三百五十六條之毀損債權罪嫌及同法第一百三十九
    條違背查封效力罪嫌，依自訴意旨被告三人所涉上開二罪間
    如成立犯罪，具有想像競合之裁判上一罪關係，先予敘明。
    另按犯罪之被害人得提起自訴，刑事訴訟法第三百十九條第
    一項前段定有明文。故必須係因犯罪而被害之人，始得提起
    自訴，非因犯罪而被害之人，不得提起自訴，乃當然之解釋
    ，該條項所稱犯罪之被害人，以因犯罪而直接被害之人為限
    ，被害之法益是否直接，應以犯罪行為與受害之法益有無直
    接關係以為斷，於財產法益被侵害時，必須其財產之所有權
    人，或對於該財產有事實上管領力之人，因他人之犯罪行為
    ，而其管領權受有侵害時，始能認為直接被害之人（最高法
    院三十二年度非字第六八號判例、六十八年度臺上字第二一
    四號判例意旨參照）。又刑法第二百十四條之使公務員登載
    不實罪，係保護國家公文書製作之正確性，同時可能侵害社
    會法益及個人法益。依本件自訴人對被告甲○○及丙○○○
    二人追加自訴所訴事實形式上觀察如果屬實，則自訴人之債
    權同時亦受影響，不能謂自訴人之個人法益未受侵害，在實
    體法上堪認自訴人為直接遭受損害之人，附為說明。
  (六)故本件吊車既係被告乙○○所有，被告三人又無將本件吊車
    遷移、隱匿或違背法院查封效力等行為，而被告甲○○及丙○○○亦無將不實事項，使公務員登載在公文書之行逕，無
    法認為被告三人觸犯上開毀損債權罪嫌及上開違背查封效力
    罪嫌，亦難認被告甲○○及丙○○○觸犯上開使公務員登載
    不實罪嫌。
六、綜上所述，被告三人所辯尚非無據，此外復查無積極證據足
    資認定被告三人確有自訴人所指之上開毀損債權、違背查封
    效力罪嫌或使公務員登載不實罪嫌，不能證明被告三人犯罪
    ，依法均應諭知無罪之判決。
據上論斷，應依刑事訴訟法第三百四十三條、第三百零一條第一
項，判決如主文。
中    華    民    國    97    年    6     月    30    日
                  刑事第八庭    法  官  盧鳳田
以上正本證明與原本無異。
如不服本判決應於收受本判後10日內向本院提出上訴書狀，並應
敘述具體理由。如未敘述上訴理由者，應於上訴期間屆滿後20日
內向本院補提理由書狀（均須按他造當事人之人數附繕本）「切
勿逕送上級法院」。
                                書記官  吳姁穗
中    華    民    國    97    年    6     月    30    日


司法院資訊處製作；財團法人民間司法改革基金會備份。
